臺灣嘉義地方法院刑事判決
110年度易字第170號
公  訴  人  臺灣嘉義地方檢察署檢察官
被      告  黃健峰



選任辯護人  蔡宜臻律師
上列被告因重利案件，經檢察官聲請以簡易判決處刑（109年度
偵字第3508號），本院改行通常程序審理，判決如下：
    主  文
黃健峰無罪。
    理  由
一、聲請簡易判決處刑意旨略以：被告黃健峰基於取得與原本顯
    不相當之重利之犯意，乘附表所示之借款人急迫亟需用錢之
    際，於附表所示之時間、地點，將附表所示金額之款項貸與
    附表所示之借款人，與各借款人約定每月為1期，每期攤還
    附表所示之本息，並要求各借款人提供附表所示之證件或資
    力證明、簽發附表所示本票金額之本票作為擔保，被告即以
    此方式取得如附表已繳利息欄所示與原本顯不相當之重利。
    因此認被告涉犯刑法第344條第1項之重利罪嫌。
二、按檢察官對於起訴之犯罪事實，應負提出證據及說服之實質
    舉證責任。倘其所提出之證據，不足為被告有罪之積極證明
    ，或其指出證明之方法，無法說服法院以形成被告有罪之心
    證者，應貫徹無罪推定原則，刑事妥速審判法第6條定有明
    文。
三、公訴人認被告涉有上開罪嫌，無非係以被告之供述、告訴人
    之指述、被告名下之郵局帳號00000000000000號帳戶（下稱
    郵局帳戶）之客戶歷史交易清單、告訴人陳民生提出之郵政
    存簿儲金簿內頁影本、告訴人賴廷瑋提出之網路銀行轉帳紀
    錄手機畫面翻拍照片、被告匯款給黃孟祥、吳育成、莊德龍
    之郵政跨行匯款申請書、通訊軟體LINE聊天紀錄截圖、附表
    所示之借據、本票等為論據。
四、被告固坦承有於附表所示之時間、地點，以附表所示之利率
    ，借給如附表所示之人如附表所示之款項等事實，惟堅決否
    認有何重利之犯行，辯稱：我確實有借款給附表所示之人，
    記得他們借款的理由包括還別人的欠款、家裡要用錢，我也
    不可能一一去查證，而且他們也都有借款經驗，認為沒有構
    成重利等語。辯護人則以：本案借款人借款原因均是一般經
    濟上周轉，對於借款條件都係評估後才決定借款，也均有借
    款經驗，且被告對於每個借款人的借款條件大致相同，並未
    因借款原因不同給予借款人不同借貸條件，可證被告並無利
    用借款人可能的處境而貸以金錢賺取重利，故借款人並未有
    何急迫、輕率、無經驗或難以求助之處境。借款人明知被告
    收取之利息較銀行高，且其等並無經濟上急迫危機，仍捨向
    銀行申辦貸款等其他方式，而願意支付高額利息向被告借款
    ，即屬契約自由之範疇，所為與刑法上之重利罪構成要件有
    別，應為無罪諭知等語置辯。
五、本院之判斷：
  ㈠被告於附表所示之時間、地點，將附表所示金額之款項貸與
    附表所示之借款人，與各借款人約定每月為1期，每期攤還
    附表所示之本息，並要求各借款人提供附表所示之證件或資
    力證明、簽發附表所示本票金額之本票作為擔保，且均已有
    向附表所示之各借款人收取本息，目前僅剩黃孟祥、莊德龍
    尚未清償完畢各節，業據被告坦認在卷（本院易字卷一99頁
    、本院易字卷二53頁、第219頁），核與告訴人即附表所示
    之借款人於警詢、偵查中指述之情節大致相符（警卷22至25
    頁、31至34頁、40至43頁、103至106頁、123至126頁、133
    至136頁、偵卷一17至18頁、30至32頁、偵卷三32至33頁、9
    5頁正反面），復有郵局帳戶之客戶歷史交易清單、告訴人
    陳民生提出之郵政存簿儲金簿內頁影本、告訴人賴廷瑋提出
    之網路銀行轉帳紀錄手機畫面翻拍照片、被告匯款給黃孟祥
    、吳育成、莊德龍之郵政跨行匯款申請書、被告分別與陳民
    生、賴廷瑋、莊志強（莊德龍之姪子）間之通訊軟體LINE聊
    天紀錄截圖、吳育成與陳聖文間之通訊軟體LINE聊天紀錄截
    圖、被告與黃孟祥、吳育成、陳聖文、莊德龍間之借據、本
    票影本等在卷可憑（偵卷一19至26頁、偵卷二2至122頁、偵
    卷三45至47頁、67至70頁、偵卷四23至25頁、76至79頁、95
    頁、97頁、本院易字卷一247至283頁），此部分之事實堪以
    認定。
  ㈡本案被告向附表所示借款人收取之利息，年利率藉於47%至55
    %間，參酌本地經濟狀況及被告行為時之民法第205條所定以
    20%週年利率（110年1月20日修正為16%）為最高利率之限制
    ，以及當舖業法第11條第2項所定當舖業約定之年利率最高
    不得超過30%（同法第20條第2項所定倉棧費用不得高於5%之
    規定，依立法目的，若無特殊保管需求，應不得每月均收取
    之），較之一般債務之利息，顯有特殊之超額，應無疑義。
  ㈢惟刑法第344條第1項之重利罪，係以乘他人急迫、輕率、無
    經驗或難以求助之處境，貸以金錢或其他物品，而取得與原
    本顯不相當之重利者為其構成要件。倘行為人未乘人急迫、
    輕率、無經驗或難以求助之處境（弱勢處境），縱取得與原
    本顯不相當之重利，仍難令負重利罪責。又行為人亦必須對
    於被害人弱勢處境加以知悉，進而濫用其弱勢處境締結顯不
    相當重利的契約，才能評價為「乘」他人急迫、輕率、無經
    驗或難以求助之處境。
    ⒈所謂「急迫」，係指被害人因故急需金錢或其他物品而面
      臨經濟上的壓力，陷入惶惶然而知其不可而為之的窘境，
      惟該困境並不需要達到斷絕存續的危險程度。又急迫與否
      ，仍必須從理性第三人的觀點，認為接受重利條件的被害
      人乃是出於一個兩害相權取其輕的「理智」決定，始能稱
      為急迫（許澤天，刑法各論㈠財產法益篇，一版，2017年2
      月，頁285）。亦即，倘從第三人觀點來看，被害人在該
      情境下所為之借款，並非「理智」，例如僅係為求滿足奢
      侈慾望而借款、在客觀條件下還有其他合理選擇卻僅為求
      一時方便而借款、縱未借款亦不明顯影響生活所需或帶來
      嚴重後果等均屬於非屬「理智」之借款行為，即尚難認屬
      於「急迫」情形。因此，在證據採證上，因向他人借款者
      ，不論原因為何，必定均有資金、款項之需求，則借款人
      究係權衡過後認為向行為人借款，縱使利息較高，但對其
      資金運用、財務規劃較為划算，始願意支付高額利息借款
      ，抑或確係陷於緊急迫切之狀況而借款，即必須探求借款
      人之真意，尚難逕以借款之利息較高，即逕自推論借款人
      必有急迫之情形，否則將使重利罪「乘他人急迫」之要件
      形同虛設，應非立法本旨。因此，至少借款人需明確陳述
      借款確有急迫性，再佐以其他情況證據，始可認定借款人
      有「急迫」之情況。
    ⒉所謂輕率者係欠缺慎思下之草率決定，亦即個人未能慎重
      思考交易之利害關係，而草率作出決定。
    ⒊所謂無經驗者，係就借貸事宜之相關知識、生活經驗有所
      欠缺，亦即根據被害人特性，除欠缺實際借貸經驗外，並
      包括因欠缺借貸金錢的相關知識，致被害人對於金錢借貸
      之某些行為情狀與事實的察覺力或判斷力受限。亦即，縱
      被害人具有實際舉債的生活經驗，亦不代表其有足夠的借
      貸相關知識，亦可能因其欠缺借貸的相關知識（如地處偏
      遠，資訊獲取不易、不識字或教育程度之限制，而無法理
      解相關資訊等），致其察覺力或判斷力受有限制。相對地
      ，若借貸人雖未有實際借錢的生活經驗，但因其可能已透
      過各種管道獲取相關借貸知識，甚或其本身即為經常性參
      與金融活動，以從事金融交易作為獲取利潤維生之人，則
      必有理解締結借貸契約風險與評估的能力，縱屬初次借貸
      ，亦不能謂其為無經驗之人。
    ⒋所謂難以求助之處境，係指因經濟上困窘，處於孤立無援
      而無其他管道得以貸得金錢之處境，屬於本罪適用上之漏
      洞填補，應屬一種概括規定，應參考德國刑法重利罪構成
      要件除急迫、無經驗外所包括的「判斷力欠缺」（乃被害
      人由於心智能力方面低弱，顯現出無法透過經驗彌補之弱
      勢，使其透過理性動機引導自己的能力降低，或使其正確
      地衡量契約的給付與對待給付，進而評斷交易締結之經濟
      後果的能力顯著下降）或「顯著意志薄弱」（即面對刺激
      、引誘、拐騙，被害人對於重利要求的抗拒能力顯然低於
      參與相同交易情狀的一般人）等弱勢情狀，亦屬所謂「難
      以求助之處境」範疇之一（臺灣高等法院高雄分院109年
      上易字第442號判決意旨參照）。
    ⒌從而，倘借款人非處於上述情形，縱貸與人貸與高利，亦
      難以重利罪相繩。蓋依契約自由觀點，契約相對人及內容
      均屬契約自由，借款人向銀行申辦貸款之利息，固較一般
      民間放貸收取之利息數額低，惟因向銀行申辦貸款時，借
      款人須具有相當之資力，且申辦程序較為繁複，取得貸款
      之時間較久，而借款人透過一般民間放貸方式，取得金錢
      之時間通常較快，則借款人為圖在短時間內取得金錢，寧
      願給付較高額之利息，此即屬契約自由之範疇。然為避免
      處於經濟弱勢之借款人，在需錢孔急之情形下，無從依據
      自由意志訂立契約，為求及早取得金錢，僅得屈從於高額
      利息之情形，刑法始制定重利罪之規範。換言之，由於面
      臨急迫金錢需求或對於借貸事務輕率、缺乏經驗之借款人
      ，受迫於急切需求或欠缺借貸經驗，無法抗拒或辨別高額
      利息，行為人趁此際借貸金錢予借款人，並收取與一般借
      款利息相較，顯為特殊高額之利息，方屬刑法重利罪應處
      罰之對象。若借款人非屬急迫、輕率、無經驗或難以求助
      之人，基於自由意志，願意支付高額利息向他人借款，即
      屬契約自由之行為，刑法自無從對於貸款人加以處罰。
  ㈣附表編號1之部分：
    ⒈證人陳民生到庭證稱：當初我手頭比較緊，本身有卡債，
      有缺錢，所以有先在其他地方借錢，之後因需要還錢，而
      在報紙看到被告刊登的廣告，便打電話給被告，因為被告
      是每個月平均分攤的方式還錢，跟之前借的地方比較後，
      認為還負擔的起，利息合理，所以才跟被告借錢。我曾向
      銀行借過錢，但當時沒有向正常的銀行、金融業者借錢，
      是因為我本身信用有問題無法借，當時從事看護的工作所
      獲得之薪水，也已經被查扣了。當初我只有跟被告說借錢
      的目的是為了要還其他人錢，我沒有說是要還哪些人錢，
      被告也沒有追問。我跟被告借錢不只1次，有結清後再繼
      續跟被告借錢的情形等語（本院易字卷一316至323頁）。
    ⒉由此可知，證人陳民生曾向銀行借款，甚至有向其他非金
      融機構者借款之經驗，也會比較被告所計算之利息與其他
      非金融機構者所算之利息高低，顯非屬於無借貸經驗之人
      ，並已考量其自身之經濟能力、信用程度，經過評估後而
      願承擔該高額之借款利率，亦非屬於輕率之情形。又證人
      陳民生僅證稱向被告借款之目的，係為了向其他非金融機
      構者償還債務，不是因生活、經濟陷入困窘，而急需向被
      告借款；其亦未表示如遲未清償將會遭到何不利對待，則
      其縱未向被告借款，是否會造成嚴重的後果，亦非無疑。
      從而，尚難認證人陳民生向被告借款之時，客觀上有何急
      迫、輕率、無經驗或難以求助之情況。
  ㈤附表編號2之部分：
    ⒈證人賴廷瑋到庭證言：我跟被告借過一次錢，是媽媽介紹
      的，媽媽之前也有跟被告借過錢。這次我跟被告借新臺幣
      （下同）15萬元，是因為當時有案件被判刑，易科罰金要
      9萬元，當時好像說有一些要求，分期付款只能分3個月，
      所以想說趕快清一清，先借一筆錢趕快繳完。又那時剛好
      要出國玩，想說既然已經要借錢了，就借多一點，可以順
      便當作旅行的旅費。沒有跟銀行借款是因為當時我的就學
      貸款已經遲繳了，貸款一定貸不了，而我不想要讓友人知
      道我要繳易科罰金的錢，所以也沒有開口向他們借錢。當
      時我借錢的時候從事汽車業務，有成交的話，一個月收入
      約5至8萬元，若沒有成交，則有底薪2萬4,000多元，所以
      我評估被告算我1個月繳1萬5,000元的本息，我是可以還
      款的，所以就跟被告借款等語（本院易字卷二195至202頁
      ）。
    ⒉由此可知，證人賴廷瑋之前曾有向銀行借款之經驗，且為
      汽車業務員，衡情應同時會接觸金融借貸之事，是難認為
      無經驗之人。又證人賴廷瑋借款當時有固定工作，雖然收
      入會隨著是否有成交而受到影響，而落在基本底薪2萬4,0
      00多元至8萬元間，但其經過自我評估，認為每個月撥1萬
      5,000元繳納本息，是可以負擔的，故其所為之決定，亦
      難認有何明顯輕率之情。此外，證人賴廷瑋雖因刑案遭判
      刑，要繳納易科罰金的款項，共約9萬元，但其明知是能
      以分期付款之方式繳納，毋庸一次準備足額款項，只是不
      希望夜長夢多，想要一次解決，才向被告借款，客觀上而
      言，已難認有何急迫之情形。況且，證人賴廷瑋甚至為了
      想要出國遊玩，還多借了6萬元充作旅費，益徵其借款當
      時，根本未陷入惶惶然而知其不可而為之的窘境甚明。
  ㈥附表編號3之部分：
　　⒈證人杜建驊到庭證述：我沒有向金融機構借錢的經驗，我
      當時家裡有需要錢，所以跟被告借錢，所謂的家用，好像
      是要繳費，沒有什麼印象，我當時應該是跟被告說要繳房
      租。那時我的工作是做鋁門窗，每月都有3萬多元收入，
      被告跟我約定每月還6,153元的本息，我沒有覺得被告計
      算的利息不合理，跟被告借錢就還錢而已，經過自己評估
      後，認為每個月這樣還款是沒有問題的，才決定跟被告借
      。我也沒有跟被告說如果不借我錢的話，我會有什麼不利
      益的後果或生命安全受到危險等語（本院易字卷一337至3
      42頁、347頁）。
　　⒉由此可知，證人杜建驊向被告借錢時，有固定工作及收入
      ，是經過自己的評估後，認為以自己的收入，每個月支付
      6,153元之本息，是可以負擔的，並不覺得有何不合理之
      處，故難認其係輕率借款。又證人杜建驊證陳借款的目的
      是家裡需要錢，要繳房租或其他家庭費用，但這些費用若
      未準時繳納，會造成什麼嚴重後果（如房東將不續租，自
      己將無家可歸等等），其並未明確敘明，則依罪證有疑，
      利於被告原則，應認證人杜建驊所稱之家裡需要錢，僅屬
      於一般經濟上之週轉，並非處於急迫（需要金錢至為緊急
      迫切）或難以求助之處境（經濟上困窘而孤立無援）。另
      證人杜建驊為國中畢業，已完成國民教育，借款時也已27
      歲，且有固定工作，有一定之社會歷練，並住在高雄市楠
      梓區，非屬偏鄉地區，故縱其無實際向金融機構借款之經
      驗，亦難認其對於借貸事宜之相關知識、生活經驗有所欠
      缺，而遽認其屬於刑法重利罪所稱無經驗之借款者。
　㈦附表編號4之部分：
　　⒈證人黃孟祥到庭證稱：我以前幫朋友做保，後來朋友跑掉
      ，我就幫朋友還地下錢莊的錢，跟被告借錢時，主要的財
      務缺口就是這個，因為利息繳不出來，才找被告借錢。我
      當時是職業軍人，有固定收入，被告要求每月要還9,846
      元的本息，經過評估認為我能依照約定的時間跟利息還錢
      ，所以才決定跟被告借錢。我沒有跟被告說如果不借我錢
      的話，我會有生命安全危險。我之前有跟銀行借錢的經驗
      ，知道銀行每家利率不同，每家落差很大。我跟被告借過
      不只1次，之前都有還清，而會再跟被告借錢是因為覺得
      他的利息可以才繼續跟他借。本案3月13日所借的錢，是
      因為我最後財務出狀況，才沒辦法還清，被告有向法院聲
      請本票裁定等語（本院易字卷一304至313頁）。
　　⒉由此可知，證人黃孟祥曾向銀行借款，也知道每家利率不
      同，有所落差，甚至有向其他非金融機構者借款之經驗，
      並非屬於無借貸經驗之人，甚至本次之前，已曾經向被告
      借款，而其考量自身為職業軍人，有固定工作之經濟能力
      ，以及曾向被告借款之經驗，經過評估後而仍願承擔該高
      額之借款利率，顯非屬於輕率之情形。又證人黃孟祥僅證
      稱向被告借款之目的，係為了向其他非金融機構者償還債
      務，不是因生活、經濟陷入困窘，而急需向被告借款；其
      亦未表示如遲未清償將會遭到何不利對待，則其縱未向被
      告借款，是否會造成嚴重的後果，亦非無疑。從而，尚難
      認證人黃孟祥向被告借款之時，客觀上有何急迫、輕率、
      無經驗或難以求助之情況。
　㈧附表編號5之部分：
　　⒈證人吳育成到庭證言：本次是友人陳聖文在做中古車買賣
      ，生意上有資金的問題，所以先向當舖借錢，後來為了要
      還當舖錢，才找我出面幫忙一起向被告借錢，因為我當時
      月入約6萬元，陳聖文覺得找我一起比較好借。我基於情
      誼才幫他這個忙，所以在借據上我們二個人都有簽名，我
      也想過如果陳聖文還不出來，是我要還錢，但我相信陳聖
      文會還錢，因此我當時沒有很在意怎麼還，或利息怎麼算
      。而我自己有跟銀行、當舖借錢的經驗，且在跟被告借款
      過程中，被告也有針對借據上的借款條件跟我做說明及確
      認，經過思考後才在借據上簽名等語（本院易字卷二62至
      67頁）。
　　⒉由此可知，證人吳育成有向銀行、當舖借錢的經驗，應已
      知悉一般利率的行情為何，又本案是為了幫助信用不佳之
      友人陳聖文度過難關，而答應出面共同向被告借款，也深
      知如果陳聖文無法還錢，自己必須要代為還錢，卻仍在聽
      完被告針對借款條件之說明並經過思考後，在借據上簽字
      ，顯然證人吳育成在借款當下，並非處於輕率、無經驗之
      情境，且因其本身並無借款之需求，單純係基於友人情誼
      ，而出面共同借款，自亦難認有何急迫之窘境。至於陳聖
      文雖經本院合法傳喚未到，然經證人吳育成上揭所述，陳
      聖文本身在做中古車行買賣，也有向當舖借過錢，而陳聖
      文也深知自己信用不好，無法單憑自己再向他人借錢，遂
      找證人吳育成商量。故其向被告借款，顯然是在經過考慮
      、討論後所為之決定，尚難認陳聖文借款當下具有輕率、
      無經驗之情形。此外，陳聖文要向被告借錢的目的，既係
      要償還當舖的欠款，則倘未遵期清償，依當舖業法也僅係
      陳聖文提供之質當物無法贖回，而成為流當物，在無法得
      知陳聖文質當之情形下，其無法贖回質當物是否即會造成
      經濟上之困窘，則仍有可疑之處，故依罪證有疑，利於被
      告原則，尚難認陳聖文借款時，已具有刑法重利罪所稱之
      急迫情形。
　㈨附表編號6之部分：
    ⒈證人莊德龍到庭證陳：我姪子莊志強跟地下錢莊借錢，被
      逼得不能生活，他跟我求救，我答應幫他還錢，把辦退休
      取得之勞保金200多萬元都交給莊去強，讓他去還地下錢
      莊的錢，但還是不夠。而我的信用卡之前被莊志強刷爆，
      信用不好，莊志強的信用也不好，都無法向銀行借錢，我
      家裡也沒有其他不動產可以抵押，所以才向被告借款。我
      跟被告接洽時，關於借錢的原因，是說生意週轉之用，這
      是莊志強教我說的，莊志強說這樣講對方就會借。我曾用
      信用卡借錢，我也知道被告算的利息比銀行高等語（本院
      易字卷二56至61頁）。被告則供稱：當時莊志強先跟我聯
      繫說他叔叔生意要週轉需要用錢，看能不能幫他，後來我
      也有當面問莊德龍借款的用途，他也是說生意要週轉等語
      （本院易字卷二61頁）。
    ⒉由此可知，證人莊德龍雖係因要幫助姪子莊志強償還向地
      下錢莊所借之款項，且情況緊急，才要向被告借款，但從
      證人莊德龍之證述、被告之供述，證人莊德龍並未將真正
      借款的原因告知被告，反而係向被告稱是生意要週轉。故
      被告主觀上，僅知悉證人莊德龍借款的原因，是生意有週
      轉的需要。然所謂生意有週轉的需要，詳情為何，是為求
      擴大經營事業規模之目的，在信用耗盡之情況下仍孤注一
      擲選擇接受高額利息之資金，抑或係經營不善而面臨倒閉
      ，急需資金救急，或係何種其他情形，從卷內資料並不清
      楚。蓋倘是前者之情形，可否謂屬於急需金錢或其他物品
      而面臨經濟上的壓力，陷入惶惶然而知其不可而為之的窘
      境，實屬可疑。是以，依罪證有疑，利於被告原則，無從
      認定被告主觀上知道證人莊德龍已處於急需金錢，面臨經
      濟上壓力之急迫情形。另證人莊德龍本身有用信用卡借錢
      ，也知道跟被告借款之利息會較銀行高，顯非屬於無借款
      經驗之人，又其本案是在將自己退休後取得之勞保金200
      多萬元交給姪子莊志強還債後，已無餘錢幫助莊志錢，卻
      仍為了幫助信用不佳之莊志強度過難關，再答應出面向被
      告借款，顯然其在借款當下，並非處於輕率之情境甚明。
六、綜上所述，被告雖有於附表所示之時間、地點，將附表所示
    之款項借給附表所示之借款人，並收取高額利息，但因借款
    人借款之際，尚難認有急迫、輕率、無經驗或難以求助情狀
    ，或被告主觀上有何乘人急迫之故意，本件即與刑法重利罪
    之構成要件有別，自無從對被告逕以該罪相繩，依法自應為
    被告無罪之諭知。
據上論斷，應依刑事訴訟法第452條、第301條第1項前段，判決
如主文。
本案經檢察官葉美菁聲請簡易判決處刑及到庭執行職務
中　　華　　民　　國　　111 　年　　5 　　月　　13　　日
                  刑事第三庭    法　官　張佐榕
以上正本證明與原本無異。
如不服本判決，應於判決送達後10日內向本院提出上訴狀（應附
繕本）。告訴人或被害人如對於本判決不服者，應具備理由請求
檢察官上訴，其上訴期間之計算係以檢察官收受判決正本之日期
為準。
中　　華　　民　　國　　111 　年　　5 　　月　　13　　日
                                書記官　連彩婷

附表：
編號 借款人 時間 地點 金額 (新臺幣) 每期本息 (新臺幣) /期數 年利率（四捨五入） 簽署之 文件 證件或 資力證明 本票 金額 (新臺幣) 已繳利息 (四捨五入 ，新臺幣) /已攤還本息 期數 1 陳民生 107年月間某日 不詳 10萬元 12,307元 /12期  47.68%  無 無 16萬元 19,870元 /5期   108年5月29日 不詳 同上 同上 同上 無 無 同上 43,714元 /11期 2 賴廷瑋 108年3月底某日 臺南巿永康區中正南路某統一超商前 15萬元 15,000元 /18期 53.33% 無 無 28萬元 73,337元 /11期 3 杜建驊（原從母姓程） 108年5月間某日 高雄巿左營區海功路與左營大路口之全家便利商店前 5萬元 6,153元 /13期  55.36%  無 戶籍謄本 5萬元 6,921元 /3期 4 黃孟祥 108年3月13日 臺中巿新社區中興嶺郵局 8萬元 9,846元 /12期 47.69%  借據（扣押物編號8） 戶籍謄本 12萬 8,000元 3,179元 /1期 5 吳育成 108年3月12日 高雄巿小港區崇明街全家便利商店 10萬元 12,307元 /13期 55.38%  借據（扣押物編號72） 無 16萬元 4,615元 /1期 (實際還款人為共同借款人陳聖文) 6 莊德龍 107年10月23日 高雄巿楠梓區德賢路某全家便利商店 10萬元 12,307元 /13期 55.38%  借據（扣押物編號3） 身分證、健保卡等影本、戶籍謄本 16萬元 9,230元 /2期